臺灣高等法院高雄分院刑事判決　　　　 96年度上易字第797號
上　訴　人
即　被　告　戊○○
上列上訴人因傷害等案件，不服臺灣高雄地方法院94年度易字第
1993號中華民國96年5 月17日第一審判決（起訴案號：臺灣高雄
地方法院檢察署94年度偵字第12327 號），提起上訴，本院判決
如下：
    主  文
原判決關於戊○○部分撤銷。
戊○○共同傷害人之身體，處有期徒刑伍月，減為有期徒刑貳月
拾伍日，如易科罰金，以銀元佰元即新臺幣玖佰元折算壹日。
    事  實
一、丁○○因丙○○向其借款新臺幣（下同）45萬元未還，遂於
    民國94年5 月8 日凌晨5 時20分許，邀集戊○○、乙○○及
    甲○○（上開二人及丁○○業經原審判刑確定在案）前往址
    設高雄市○○區○○路31號之「大白鯊網咖店」向丙○○催
    討債務，渠等抵達後，由丁○○、戊○○及甲○○進入「大
    白鯊網咖店」店內找丙○○，其後丙○○雖與丁○○等4 人
    一同離開上開網咖店，並同往網咖店前其所駕駛之自用小客
    車旁，惟因丙○○車內置放刀具，為戊○○等人所察覺。丁○○即與戊○○及乙○○、甲○○共同基於傷害人身體及強
    制他人行無義務之事之犯意聯絡，由戊○○、乙○○及甲○○等3 人以拳頭徒手毆打丙○○頭部及身體等處，欲將其推
    入上開自用小客車內，當丙○○以雙手頂住車身拒絕進入車
    內時，丁○○竟持自該車後車廂內所發現之汽車大鎖（起訴
    書誤載為機車大鎖）（未扣案）猛力毆擊丙○○之右手數下
    ，致丙○○受有右手第四指壓砸傷（截肢）、右手第3 指骨
    折、頭部外傷之傷害，渠等直至見丙○○倒地流血不止始罷
    手，並迅速騎乘機車離開現場。
二、案經丙○○訴由高雄市政府警察局鼓山分局報請臺灣高雄地
    方法院檢察署檢察官偵查起訴。
    理  由
一、上開事實，業據上訴人即被告戊○○（下稱被告戊○○）於
    原審審理時及本院準備程序中坦承不諱，核與證人丙○○於
    警詢、偵查中之證述、證人潘玉珍於警詢之證述、證人翁嘉
    慧於原審審理中之證述及證人即共同被告乙○○於原審審理
    中所為之證述大致相符，並有高雄市立小港醫院診斷證明書
    1 紙、原審法院94年度票字第3785號民事裁定影本1 份、切
    結書影本1 紙、「大白鯊網咖店」監視錄影光碟1 片、監視
    錄影翻拍照片7 張在卷可稽，堪信屬實。再者，被告戊○○
    與共同被告乙○○、甲○○對其等所為上開強制及傷害犯行
    既均坦承不諱，且其等供稱該大鎖係自丙○○所駕駛之自用
    小客車之後車廂取出，核與另共同被告丁○○供稱該大鎖係
    自後車廂取出，不是乙○○的等語相符（見原審卷第277 頁
    ），參以被告戊○○等人既已供承犯行，實無須特別就大鎖
    係自何處取出為虛偽之陳述，是以其等供述大鎖係自丙○○
    之自小客車後車廂取出乙節，應與事實相符，尚堪採信，起
    訴書謂該大鎖係自某被告之機車處取出之機車大鎖云云，應
    有未合。綜上各情，被告戊○○有上開犯行，事證明確，自
    應依法論科。
二、核被告戊○○所為，係犯刑法第277 條第1 項之傷害罪及同
    法第304 條第1 項之強制罪。被告戊○○與共同被告乙○○
    、甲○○、丁○○等4 人就上開犯行，皆有犯意之聯絡及行
    為之分擔，應為共同正犯。又被告戊○○所犯上揭二罪間，
    有方法、目的之牽連關係，應依修正前刑法第55 條 後段之
    規定，從一重之傷害罪處斷（被告行為後，刑法第55條之牽
    連犯之規定，業於94年2 月2 日修正公布刪除，並於95年7
    月1 日施行，則被告之犯行，因行為後新法業已刪除牽連犯
    之規定，此刪除雖非犯罪構成要件之變更，但顯已影響行為
    人刑罰之法律效果，自屬法律有變更，依新法第2 條第1 項
    規定，比較新、舊法結果，仍應適用較有利於被告之行為時
    法律即舊法論以牽連犯）。
三、原審予被告戊○○論罪科刑，固非無見；惟查：被告戊○○
    所犯上開傷害罪及強制罪（上開二罪有牽連關係，從一重傷
    害罪處斷），其犯罪時間均在96年4 月24日以前，是依中華
    民國九十六年罪犯減刑條例第2 條第1 項第3 款之規定，應
    予減刑，原審未及適用，容有不合。爰審酌被告戊○○與其
    他共同被告丁○○等4 人不思以正當途徑解決債務糾紛，竟
    為追討債務，以強暴、脅迫方式欲令告訴人丙○○上車而同
    往解決債務，並在丙○○不願就範即進而毆打之，致告訴人
    丙○○受有上開之嚴重傷害，對告訴人所造成之身體傷害及
    精神恐懼至深且鉅，惡性非輕，惟念及其於法院審理時均坦
    承犯行，態度尚屬良好，並斟酌被告戊○○就上揭犯行僅處
    於協助地位，以及犯罪目的、手段等一切情狀，仍量處有期
    徒刑5 月。又被告戊○○所犯上開傷害罪及強制罪（但因牽
    連犯，僅從一重傷害罪論處），其犯罪時間在96年4 月24日
    以前，是依中華民國九十六年罪犯減刑條例第2 條第1 項第
    3 款之規定，應就其宣告罪刑減其刑期二分之一即為有期徒
    刑2 月又15日，並諭知如易科罰金以新台幣900 元即銀元30
    0 元折算1 日之折算標準（按被告行為後，刑法已於94年2
    月2 日修正公布，於95年7 月1 日施行，新修正刑法第41條
    易科罰金之折算標準修正為以新台幣1 千元、2 千元、3 千
    元折算1 日，較修正前舊法之銀元300 元即新台幣900 元折
    算1 日為重，修正後之法律易科罰金較重，依刑法第2 條第
    1 項前段從舊從輕之規定，亦應適用有利於被告之修正前之
    刑法第41條易科罰金之折算標準處罰）。至於被告丁○○所
    持用之大鎖，雖係傷害告訴人丙○○之工具，惟非被告戊○○及共犯乙○○、甲○○、丁○○所有，業經被告等人供述
    在卷，且非違禁物，爰不為沒收之諭知。
四、至於公訴意旨另謂：丁○○於上開時、地，因丙○○表示不
    願與渠等出去網咖，即以右手強行押住丙○○之右肩及頸部
    ，並向丙○○恫稱：「我有帶槍，跟我們出去」，以此強暴
    及脅迫方式使丙○○與渠等走出該網咖店，因認被告戊○○
    與共同被告丁○○、乙○○、甲○○等人涉犯刑法第304 條
    之強制罪嫌云云。經查，依監視錄影翻拍照片7 張觀之，其
    中固有2 張照片係被告丁○○搭肩在丙○○之情（見警卷第
    53、58頁），惟倘丙○○不願與被告丁○○等人離去網咖，
    共同被告丁○○既應與被告戊○○及甲○○共同進入該店內
    ，一同壓制丙○○離去，而非如照片所示戊○○及甲○○均
    僅在後跟隨之情；況據證人即大白鯊網咖店之店員許鳳芬證
    述：當我抬頭時，只看見丙○○與3 個男人一同走出去，我
    以為是朋友來找，我不知道發生何事，我沒有看見該3 名男
    子攜帶兇器等語（見偵卷第43頁）。且依證人丙○○於警詢
    時證稱：我當時在大白鯊網咖裡面上網消費，被3 名歹徒將
    我叫出店外，走出網咖後，丁○○用持疑似手槍將我壓住，
    大聲喝令我不要動等語（見偵卷第38頁），是證人丙○○於
    警詢既證述係在走出網咖後，才遭丁○○壓住，並非在網咖
    內有何強制之舉，是自難執監視照片顯示被告丁○○以手搭
    肩之舉，即認被告戊○○與共同被告乙○○、甲○○及丁○○有在上開網咖內有何共同強制丙○○離去網咖之犯行。此
    外除證人丙○○之指述外，既無何積極證據足以認定被告戊○○與共同被告乙○○、甲○○及丁○○等4 人有共同強制
    之犯行，無從論以被告戊○○另涉有此部分之強制罪。是檢
    察官認被告戊○○等人涉犯上開罪行，因乏直接證據足以佐
    憑，所為之舉證尚未能達通常一般之人均不致有所懷疑，而
    得確信其為真實之程度，亦無從使法院形成被告此部分有罪
    心證之確信，揆諸上揭說明，自應為無罪之諭知，惟因公訴
    人認此部分強制罪與上開已論罪科刑部分，有實質上一罪及
    裁判上一罪關係，爰不另為無罪之諭知。
五、同案被告丁○○、乙○○及甲○○，已於本院審理中撤回上
    訴確定在案，自不另論列，附此敘明。
六、被告戊○○經合法傳喚，無正當理由不到庭，爰不待其陳述
    ，逕行判決。
據上論結，應依刑事訴訟法第369 條第1 項前段、第364 條、第
371 條、第299 條第1 項前段，刑法第2 條第1 項前段、第28條
、第277 條第1 項、第304 條、修正前刑法第55條後段、第41條
第1 項前段，修正前罰金罰鍰提高標準條例第2 條前段，中華民
國九十六年罪犯減刑條例第2 條第1 項第3 款、第7 條、第10條
，判決如主文。
本案經檢察官王登榮到庭執行職務。
中　　華　　民　　國　　96　　年　　10　　月　　25　　日
                  刑事第四庭    審判長法  官  蕭權閔
                                      法  官  李嘉興
                                      法  官  吳進寶
以上正本證明與原本無異。
不得上訴。
中　　華　　民　　國　　96　　年　　10　　月　　25　　日
　　　　　　　　　　　　　　　　　　　書記官  林佳蓉
附錄本件判決論罪科刑法條：
刑法第277 條
傷害人之身體或健康者，處3 年以下有期徒刑、拘役或1 千元以
下罰金。
犯前項之罪因而致人於死者，處無期徒刑或7 年以上有期徒刑；
致重傷者，處3 年以上10年以下有期徒刑。
刑法第304 條
以強暴、脅迫使人行無義務之事或妨害人行使權利者，處3 年以
下有期徒刑、拘役或300 元以下罰金。
前項之未遂犯罰之。
